【裁判字號】    99,訴,707
【裁判日期】    991126
【裁判案由】    違反毒品危害防制條例
【裁判全文】
臺灣雲林地方法院刑事判決               99年度訴字第707號
公  訴  人  臺灣雲林地方法院檢察署檢察官
被      告  紀名進
上列被告因違反毒品危害防制條例案件，經檢察官提起公訴（99
年度撤緩毒偵字第57號、第58號），被告就被訴事實為有罪之陳
述，經本院合議庭裁定由受命法官獨任進行簡式審判程序，判決
如下：
    主  文
紀名進施用第一級毒品，處有期徒刑陸月，如易科罰金，以新臺
幣壹仟元折算壹日。又施用第一級毒品，處有期徒刑陸月，如易
科罰金，以新臺幣壹仟元折算壹日。應執行有期徒刑拾壹月，如
易科罰金，以新臺幣壹仟元折算壹日。
    事  實
一、紀名進前因施用毒品案件，經觀察、勒戒後，於民國97年12
    月17日因認無繼續施用毒品之傾向而釋放，並由臺灣雲林地
    方法院檢察署檢察官以97年度毒偵字第774 號為不起訴處分
    確定。詎其仍未戒除毒癮，於前開觀察、勒戒執行完畢後5
    年內，基於施用第一級毒品海洛因之犯意，於98年5 月26日
    上午8 時許，在雲林縣口湖鄉○○村○○路6 號住處內，以
    將海洛因摻水置於針筒內注射之方式，施用第一級毒品海洛
    因1 次；又基於施用第一級毒品海洛因之犯意，於98年10月
    13日某時許，在上開住處內，以將海洛因摻水置於針筒內注
    射之方式，施用第一級毒品海洛因1 次。嗣因其為毒品列管
    人口，而分別於98年5 月27日、同年10月16日，經警採集其
    尿液送驗，檢驗結果均呈可待因、嗎啡陽性反應，因而查悉
    上情。
二、案經雲林縣警察局北港分局報告臺灣雲林地方法院檢察署檢
    察官偵查起訴。
    理  由
一、被告紀名進所犯係死刑、無期徒刑、最輕本刑為3 年以上有
    期徒刑以外之罪，其就被訴事實為有罪之陳述，經本院裁定
    由受命法官獨任行簡式審判程序審理，則依刑事訴訟法第27
    3 條之2 、同法第159 條第2 項之規定，證據調查不受第15
    9 條第1 項、第161 條之2 、第161 條之3 、第163 條之1
    及第164 條至第170 條規定之限制，且不適用傳聞法則有關
    限制證據能力之相關規定，合先敘明。
二、依據外國文獻之記載，海洛因經注射或吸食煙霧之方式進入
    人體後，會代謝產生嗎啡之成分，並經由尿液排出人體外，
    而施用海洛因後24小時內經由尿液排出之量可達施用劑量之
    80％；若以注射方式且給予1 次劑量3mg 至12mg海洛因進行
    試驗，結果顯示注射劑量增加，可檢驗出嗎啡陽性反應之時
    間亦有延長之趨勢，而不同受試者可檢出嗎啡陽性反應之時
    間各異，平均為1 至2 天，惟部分注射12mg海洛因者，至72
    小時仍可檢出微量嗎啡成分，故若服用高劑量海洛因，其尿
    液在72至96小時內，仍有檢出嗎啡成分之可能性，業經行政
    院衛生署管制藥品管理局分別於92年3 月20日以管檢字第09
    20001495號、92年2 月7 日以管檢字第0920000881號函示在
    案。又氣相層析質譜儀法（GC/MS ）乃目前就藥物篩檢結果
    必須進一步確認時最常採用之確認方法，因此在良好的操作
    條件之下，以氣相層析質譜儀作藥物及其代謝物之定性及定
    量分析，幾乎不會有偽陽性反應產生，亦經行政院衛生署管
    制藥品管理局於92年6 月20日以管檢字第0920004713號函示
    明確。經查，上揭事實，業據被告於警詢時及偵審中坦承不
    諱，且被告分別於98年5 月27日、同年10月16日，為警採集
    之尿液，經送詮昕科技股份有限公司，以氣相層析質譜分析
    法（即GC/MS ）檢驗結果，均檢出「可待因、嗎啡呈陽性反
    應」，有雲林縣警察局北港分局查獲毒品案件嫌犯尿液真實
    姓名對照表2 份、詮昕科技股份有限公司報告編號8A280091
    號、00000000號濫用藥物尿液檢驗報告各1 份在卷可憑。是
    依上開函示資料，及被告尿液檢驗報告之檢驗結果，足認被
    告自白與事實相符，堪可採信。本件事證明確，被告犯行堪
    以認定。
三、按施用第一級毒品為犯罪行為，毒品危害防制條例第10條第
    1 項定有處罰明文，故施用第一級毒品者，依前揭規定本應
    科以刑罰，惟基於刑事政策，對合於一定條件之施用者，則
    依同條例第20條、第23條之規定，施以觀察、勒戒及強制戒
    治之保安處分。現行毒品危害防制條例於92年7 月9 日修正
    公布，自93年1 月9 日施行，其中第20條、第23條將施用毒
    品之刑事處遇，區分為「初犯」及「5 年內再犯」、「5 年
    後再犯」三種情形，而依其立法理由之說明，「初犯」，經
    觀察、勒戒或強制戒治後，應為不起訴處分或不付審理之裁
    定；經觀察、勒戒或強制戒治執行完畢釋放後，「5 年內再
    犯」者，因其再犯率甚高，原實施之觀察、勒戒及強制戒治
    既已無法收其實效，爰依法追訴或裁定交付審理；至於經觀
    察、勒戒或強制戒治執行完畢釋放後，「5 年後再犯」者，
    前所實施之觀察、勒戒或強制戒治已足以遮斷其施用毒品之
    毒癮，為期自新及協助其斷除毒癮，仍適用「初犯」規定，
    先施以觀察、勒戒或強制戒治之刑事處遇，從而依修正後之
    規定，僅限於「初犯」及「5 年後再犯」二種情形，始應先
    施以觀察、勒戒或強制戒治刑事處遇。經查，被告前因施用
    毒品案件，經觀察、勒戒後，認無繼續施用毒品傾向，而於
    97年12月17日，經臺灣雲林地方法院檢察署檢察官以97年度
    毒偵字第774 號為不起訴處分確定，而被告於上開觀察、勒
    戒執行完畢後5 年內再犯本件毒品危害防制條例第10條第1
    項之罪，揆諸前揭規定，即應逕依毒品危害防制條例第23條
    第2 項之規定追訴，並依法論科。
四、核被告所為，係犯毒品危害防制條例第10條第1 項之施用第
    一級毒品罪。被告為供施用而持有第一級毒品之數量，未有
    證據顯示達純質淨重10公克以上，是其持有第一級毒品之低
    度行為，應為施用第一級毒品之高度行為所吸收，不另論罪
    。被告於同一地點不同時間，分別基於施用第一級毒品之犯
    意，以相同之施用方式，分別施用第一級毒品1 次，其犯意
    各別，行為互殊，應予以分論併罰。
五、爰審酌被告曾因施用毒品犯行，經施以觀察、勒戒後，仍再
    度施用毒品，無視於毒品對於自身健康之戕害及國家對於杜
    絕毒品犯罪之禁令，然其犯後坦承犯行之態度良好，再衡及
    施用毒品犯罪之人，本亦具有無法戒斷毒癮之病人特質，暨
    其係因朋友誘惑之下而再度施用毒品、智識程度為高中畢業
    、有正當工作及其家庭狀況等一切情狀，量處如主文所示之
    刑，並定其應執行刑。又按犯最重本刑為5 年以下有期徒刑
    以下之刑之罪，而受6 個月以下有期徒刑或拘役之宣告者，
    得以新臺幣1 千元、2 千元或3 千元折算一日，易科罰金；
    於數罪併罰之數罪，均得易科罰金，其應執行之刑逾6 月者
    ，亦適用之，刑法第41條第1 項前段、第8 項分別定有明文
    。是本案就被告數罪併罰之兩次施用第一級毒品罪，分別量
    處之刑既均得易科罰金，雖定應執行刑逾6 月，依上開規定
    ，亦均得易科罰金，爰分別於各主刑及應執行刑下，諭知易
    科罰金之折算標準。
六、據上論斷，應依刑事訴訟法第273 條之1 第1 項、第299 條
    第1項 前段，毒品危害防制條例第10條第1 項，刑法第11條
    前段、第41條第1 項前段、第8 項、第51條第5 款，判決如
    主文。
本案經檢察官黃立夫到庭執行職務。
中    華    民    國    99    年    11    月    26    日
                  刑事第四庭  法  官  楊  皓  潔
以上正本證明與原本無異。
如不服本判決，應於收受本判決後10日內向本院提出上訴書狀，
並應敘述具體理由。如未敘述上訴理由者，應於上訴期間屆滿後
20日內向本院補提理由書狀（均須按他造當事人之人數附繕本）
「切勿逕送上級法院」。
                               書記官  吳  伊  婷
中    華    民    國    99    年    11    月    26    日
附錄本案論罪科刑法條：
毒品危害防制條例第10條
施用第一級毒品者，處6 月以上5 年以下有期徒刑。
施用第二級毒品者，處3 年以下有期徒刑。

司法院資訊處製作；財團法人民間司法改革基金會備份。
